---
title: "Rt Methods"
author: "Dhihram Tenrisau"
date: '2023-08-07'
output:
  html_document:
    toc: true
    toc_float: true
---

# Introduction

Di sini akan ditunjukkan beberapa perhitungan Reproduksi Efektif atau (Rt) dengan beberapa package di R. seperti ```EpiEstim ```, ```EpiInvert```, ```R0```, dan ```EpiNow2```

# Library

```{r setup, include=FALSE}
library(tidyverse)
library(dplyr)
library(rio)
library(openxlsx)
library(EpiEstim)
library(ggplot2)
library(incidence)
library(tidyr)
library(readxl)
library(lubridate)
library(ggrepel)
library(gridExtra)
library(reshape2)
library(MASS)
library(EpiNow2)
library(R0)
library(EpiInvert)
```

# Membuka File

Di metode ini, kita akan menggunakan file yang bersumber dari data COVID-19 di Kementerian Kesehatan Indonesia pada tanggal 23 Juni 2023.

```{r}
data_nas <- read_excel("C:/Users/dhihr/Downloads/230608_nasional_jb_njb.xlsx")
data_olah_nasional <- filter(data_nas, Provinsi == "Indonesia")
DT::datatable(data_nas)
```

# Epiestim

## EDA

```{r}
Rt_Indonesia <- data.frame(I = data_olah_nasional$`Kasus Harian`, dates = data_olah_nasional$Tanggal, Provinsi = data_olah_nasional$Provinsi)
Rt_Indonesia$I <- Rt_Indonesia$I %>% replace_na(0)
Rt_Indonesia$dates <- as.Date(Rt_Indonesia$dates)
DT::datatable(Rt_Indonesia)
str(Rt_Indonesia)
kasus_tanggal_Indonesia <- Rt_Indonesia[-c(1:7),]
```

## Utilizing 

```{r}
res_parametric_si_Indonesia <- estimate_R(Rt_Indonesia$I, 
                                      method="parametric_si",
                                      config = make_config(list(
                                        mean_si = 3.5, 
                                        std_si = 2.8))
)
plot(res_parametric_si_Indonesia)
R_epiestim_Indonesia <- data.frame(tanggal = kasus_tanggal_Indonesia$dates, median_r = round(res_parametric_si_Indonesia$R$`Median(R)`,2),
                               Provinsi = kasus_tanggal_Indonesia$Provinsi)

```
# EpiNow

## EDA
```{r}
epinow1 <- data.frame(date = data_olah_nasional$Tanggal, confirm = data_olah_nasional$`Kasus Harian`)
epinow_template <- tail(epinow1, n = 100)
reported_cases <- epinow_template
reported_cases$date <- as.Date(reported_cases$date, format='%Y-%m-%d')
str(reported_cases)
```

```{r}
reporting_delay <- estimate_delay(rlnorm(1000,  log(3), 1),
                                  max_value = 15, bootstraps = 1)
generation_time <- get_generation_time(disease = "SARS-CoV-2", source = "ganyani")
incubation_period <- get_incubation_period(disease = "SARS-CoV-2", source = "lauer")
estimates <- epinow(reported_cases = reported_cases, 
                    generation_time = generation_time,
                    delays = delay_opts(incubation_period, reporting_delay),
                    rt = rt_opts(prior = list(mean = 2, sd = 0.2)),
                    stan = stan_opts(cores = 4))
knitr::kable(summary(estimates))
head(summary(estimates, type = "parameters", params = "R"))
head(summary(estimates, output = "estimated_reported_cases"))
R_epinow1 <- summary(estimates, type = "parameters", params = "R")
R_epinow2 <- summary(estimates, output = "estimated_reported_cases")
R_epinow3 <- summary(estimates, type = "parameters", params = "infections")
plot(estimates)
```

# TD Bettencourt & Ribiero

## EDA

```{r}
data_kasus <- kasus_tanggal_Indonesia$I
names(data_kasus) <- kasus_tanggal_Indonesia$dates
data_kasus <- tail(data_kasus, 1000)
tail(data_kasus)
```

## Utilizing

```{r, warning=FALSE}
mGT <- generation.time("gamma", c(3.5,2.8))
SB <- est.R0.SB(data_kasus, begin=900, end=1000, mGT)
SB$R
plot(SB)
SB$end
SB$begin
data_bettencourt <- tail(data_kasus,101)
data_bettencourt <- as.data.frame(data_bettencourt)
data_bettencourt$date <- row.names(data_bettencourt)
data_bettencourt <- data_bettencourt %>% filter(row_number() <= n()-1)
data_bettencourt$bettencourt <- SB$R
```
# TD Teunis & Wallinga

## Utilizing

```{r}
TD <- est.R0.TD(data_kasus, mGT, begin=900, end=1000, nsim=80)
plot(TD)
J <- data.frame(R0 = TD$R)
J$tanggal <- row.names(J)
tail(J)
J$tanggal <- as.Date(J$tanggal)
```

# EpiInvert

## Utilizing

```{r}
kasus_tanggal_Indonesia$dates <- as.Date(kasus_tanggal_Indonesia$dates)
EpiInvert <- EpiInvert(kasus_tanggal_Indonesia$I,
                           "2023-06-25",kasus_tanggal_Indonesia$dates,
                           select_params(list(mean_si = 3.5,sd_si=2.8, shift_si=-1)))
EpiInvert_plot(EpiInvert)
```


# Gabung Seluruh Metode

## EDA

```{r}
R_epinow <- data.frame(Date = as.Date(R_epinow1$date), Epinow = round(R_epinow1$median,2), treshold = 1)
data_ends <- R_epinow %>% filter(Date == "2023-06-24")
R_teunis <- data.frame(Date = as.Date(J$tanggal), Teunis = round(J$R0,2), treshold = 1)
R_teunis <- R_teunis %>% filter(row_number() <= n()-1)
data_ends2 <- R_teunis %>% filter(Date == "2023-06-24")
R_epiestim <-data.frame(Date = as.Date(R_epiestim_Indonesia$tanggal), Epiestim = round(R_epiestim_Indonesia$median_r,2), treshold = 1)
data_ends3 <- R_epiestim %>% filter(Date == "2023-06-24")
R_bettencourt <- data.frame(Date = as.Date(data_bettencourt$date), bettencourt = data_bettencourt$bettencourt, treshold = 1)
data_ends4 <- R_bettencourt %>% filter(Date == "2023-06-24")
Rt_Alvarez <- data.frame(Date = as.Date(EpiInvert$dates), EpiInvert = round(EpiInvert$Rt,2), treshold = 1)
data_ends5 <- Rt_Alvarez %>% filter(Date == "2023-06-24")
```

## Plot Gabung

```{r, warning = FALSE}
p <- ggplot() + geom_line(data = R_epinow, aes(x = Date, y = Epinow), size = 1.5, color = "turquoise4") +
  geom_line(data = R_epinow, aes(x = Date, y = treshold), size = 0.5, color = "black", linetype = "dashed") +
  theme(plot.title=element_text(size=16), panel.grid.minor = element_blank()) + theme(strip.text = element_text(face="bold", size=9)) + labs(title ="Rt Epinow") + ylab("Rt") + xlab("Tanggal") +
  scale_x_date(date_breaks="1 week", date_labels="%d-%b", limits = as.Date(c("2023-05-20", "2023-06-24")))
p + geom_text_repel(
  aes(Date, Epinow, label = Epinow), data = data_ends,
  fontface ="bold", color = "black", size = 4) + theme_minimal()

p2 <- ggplot() + geom_line(data = R_teunis, aes(x = Date, y = Teunis), size = 1.5, color = "turquoise4") +
  geom_line(data = R_teunis, aes(x = Date, y = treshold), size = 0.5, color = "black", linetype = "dashed") +
  theme(plot.title=element_text(size=16), panel.grid.minor = element_blank()) + theme(strip.text = element_text(face="bold", size=9)) + labs(title ="Rt Wallinga & Teunis") + ylab("Rt") + xlab("Tanggal") +
  scale_x_date(date_breaks="1 week", date_labels="%d-%b", limits = as.Date(c("2023-05-20", "2023-06-24")))
p2 + geom_text_repel(
  aes(Date, Teunis, label = Teunis), data = data_ends2,
  fontface ="bold", color = "black", size = 4) + theme_minimal()

p3 <- ggplot() + geom_line(data = R_epiestim, aes(x = Date, y = Epiestim), size = 1.5, color = "turquoise4") +
  geom_line(data = R_epiestim, aes(x = Date, y = treshold), size = 0.5, color = "black", linetype = "dashed") +
  theme(plot.title=element_text(size=16), panel.grid.minor = element_blank()) + theme(strip.text = element_text(face="bold", size=9)) + labs(title ="Rt Epiestim") + ylab("Rt") + xlab("Tanggal") +
  scale_x_date(date_breaks="1 week", date_labels="%d-%b", limits = as.Date(c("2023-05-20", "2023-06-24")))
p3 + geom_text_repel(
  aes(Date, Epiestim, label = Epiestim), data = data_ends3,
  fontface ="bold", color = "black", size = 4) + theme_minimal()

p4 <- ggplot() + geom_line(data = R_bettencourt, aes(x = Date, y = bettencourt), size = 1.5, color = "turquoise4") +
  geom_line(data = R_bettencourt, aes(x = Date, y = treshold), size = 0.5, color = "black", linetype = "dashed") +
  theme(plot.title=element_text(size=16), panel.grid.minor = element_blank()) + theme(strip.text = element_text(face="bold", size=9)) + labs(title ="Rt Bettencourt & Ribiero") + ylab("Rt") + xlab("Tanggal") +
  scale_x_date(date_breaks="1 week", date_labels="%d-%b", limits = as.Date(c("2023-05-20", "2023-06-24"))) + ylim(0.6,1.3)
p4 + geom_text_repel(
  aes(Date, bettencourt, label = bettencourt), data = data_ends4,
  fontface ="bold", color = "black", size = 4) + theme_minimal()

p5 <- ggplot() + geom_line(data = Rt_Alvarez, aes(x = Date, y = EpiInvert), size = 1.5, color = "turquoise4") +
  geom_line(data = Rt_Alvarez, aes(x = Date, y = treshold), size = 0.5, color = "black", linetype = "dashed") +
  theme(plot.title=element_text(size=16), panel.grid.minor = element_blank()) + theme(strip.text = element_text(face="bold", size=9)) + labs(title ="Rt Epilinvert") + ylab("Rt") + xlab("Tanggal") +
  scale_x_date(date_breaks="1 week", date_labels="%d-%b", limits = as.Date(c("2023-05-20", "2023-06-24")))
p5 + geom_text_repel(
  aes(Date, EpiInvert, label = EpiInvert), data = data_ends5,
  fontface ="bold", color = "black", size = 4) + theme_minimal()
```

# Referensi
  
1. Cori A (2021). _EpiEstim: Estimate Time Varying Reproduction Numbers from Epidemic Curves_. R package version
   2.2-4, <https://CRAN.R-project.org/package=EpiEstim>.
2. Sam Abbott, Joel Hellewell, Katharine Sherratt, Katelyn Gostic, Joe Hickson, Hamada S. Badr, Michael DeWitt, Robin
   Thompson, EpiForecasts, Sebastian Funk (2020). _EpiNow2: Estimate Real-Time Case Counts and Time-Varying
   Epidemiological Parameters_. doi:10.5281/zenodo.3957489 <https://doi.org/10.5281/zenodo.3957489>.
3. Boelle P, Obadia T (2022). _R0: Estimation of R0 and Real-Time Reproduction Number from Epidemics_. R package
   version 1.2-10, <https://CRAN.R-project.org/package=R0>.
4. Alvarez L (2022). _EpiInvert: Variational Techniques in Epidemiology_. R package version 0.3.1,
   <https://CRAN.R-project.org/package=EpiInvert>.

  
  
